臺灣苗栗地方法院民事判決　　　　　　　 94年度簡上字第1號
上　訴　人　甲○○
被上訴人　　丙○○○○○○
　　　　　　　　　　　　71號
上列當事人間請求清償借款事件，上訴人對於本院簡易庭93年度
苗簡字第461 號第一審判決提起上訴，本院於民國94年4 月18日
言詞辯論終結，判決如下：
    主      文
原判決廢棄。
被上訴人應給付上訴人新臺幣壹拾捌萬元，及自民國九十三年十
月五日起至清償日止，按年息百分之五計算之利息。
第一、二審訴訟費用由被上訴人負擔。
    事實及理由
一、上訴人主張：被上訴人於民國92年9月24日，以被上訴人之
    子乙○○將於年底結婚然資金不足為由，欲向上訴人借款新
    台幣（以下同）18萬元，並口頭約定被上訴人之子婚後被上
    訴人即應歸還，上訴人遂依被上訴人之指示將18萬元之借款
    匯入乙○○之金融帳戶內。詎乙○○已於同年12月7 日結婚
    ，清償期業已屆至，上訴人多次催討未得，爰依消費借貸之
    法律關係請求被上訴人應給付上訴人18萬元之消費借貸款，
    及自起訴狀繕本送達被上訴人翌日即93年10月5 日起至清償
    日止，按年息5 ％計算之法定遲延利息。
二、被上訴人則以：上訴人曾於92年6月11日向被上訴人借款190
    ,400 元 （下稱系爭款項），約定上訴人必須於乙○○結婚
    時即應歸還，上訴人同意屆時會標會清償借款，被上訴人遂
    依上訴人之指示將系爭款項匯入上訴人所指定之帳戶內。嗣
    乙○○92年10月訂婚通知上訴人後，上訴人即以標得會款18
    8,000 元，除留8,000 元供自己花用外，餘均匯入乙○○之
    戶頭清償上開債務等語置辯，並聲明駁回上訴人之訴。
三、本件原審對於上訴人之請求，判決上訴人全部敗訴，上訴人
    全部聲明不服，求為廢棄原判決，並判決被上訴人應給付上
    訴人18萬元之消費借貸款，及自起訴狀繕本送達被上訴人翌
    日即93年10月5日起至清償日止，按年息5％計算之法定遲延
    利息；被上訴人則求為駁回上訴。
四、兩造所不爭執之事實：
  (一)上訴人於93年9月24日匯款18萬元至訴外人即被上訴人之子
    乙○○所有之土地銀行苗栗分行戶頭。
  (二)被上訴人於92年6月12日匯款190,400元至上訴人所有之合作
    金庫光復分行戶頭。
  (三)兩造長期投資木比網路科技股份有限公司（下稱木比公司）
    ，被上訴人均將投資金額交付上訴人後，委由上訴人轉交予
    木比公司。又投資木比公司之方式是以購買網路組數（單位
    為1 組14支，原為第1 組56,000元，後因回饋金折扣，第2
    組後每組為46,200元）及按月繳交月租費（每月14000 元，
    1 支月租費為1000元）。
五、本件之主要爭執在於被上訴人92年6 月12日匯給上訴人之19
    0,400 元，究為被上訴人對木比公司之投資款，託上訴人代
    為繳納，或是上訴人向被上訴人借款？
  (一)按當事人主張有利於己之事實者，就其事實有舉證之責任，
    民法第277條有明文規定。又消費借貸者，謂當事人一方移
    轉金錢或其他代替物之所有權於他方，而約定他方以種類、
    品質、數量相同之物返還之契約；當事人之一方對他方負金
    錢或其他代替物之給付義務而約定以之作為消費借貸之標的
    者，亦成立消費借貸，民法第474條定有明文。消費借貸契
    約並非要式契約，不以書面之存在為成立要件，以口頭約定
    消費借貸契約雖亦與常情相符，惟被上訴人自應就兩造間確
    有190,400 元之消費借貸關係存在之有利於己事實，負舉證
    責任。
  (二)上訴人主張借予被上訴人180,000元，有匯款單為證，被上
    訴人對於此匯款單之真正不爭執，惟辯稱係上訴人要返還被
    上訴人系爭款項的錢，上訴人固不否認被上訴人有於92年6
    月11日匯款系爭款項予伊，惟主張該系爭款項係被上訴人投
    資木比公司用以購網路4 組及所欠2 支月租費的錢，且被上
    訴人少匯400 元等情，經查：上訴人主張被上訴人有委託上
    訴人投資木比公司，投資款項均由被上訴人交付上訴人後，
    再由上訴人轉交予木比公司等情，有上訴人所提出之被上訴
    人匯款予上訴人之存摺影本為證，且為被上訴人所不爭執，
    堪信為真實。次查木比公司之方式是以購買網路組數（單位
    為1 組14支，除第1 組為56,000外，其餘每組為46,200元）
    及按月繳交月租費（每月14000 元，1 支月租費為1,000 元
    ），為兩造所不爭執，又上訴人主張被上訴人於92年4 至6
    月，分別有匯款予上訴人用以購買網路組數及繳交月租費如
    下：92年5 月20日匯款56200 元，為4 月份購買第1 組網
    路組56,000元（另200 元為初次加入者之基本費）。92年
    5 月30日匯款28000 元，分別為第1 組網路組之4 月份及5
    月份月租費；92年6 月11日匯款190,400 元，分別為被上
    訴人再購買4 組網路組組數的錢（4 ×46,200＝184,800 ）
    及於1 月份時被上訴人以其子名義購買之2 支月租費共計3
    個月（1 至3 月）月租費的錢（1,000 ×2 ×3 ＝6,000 ）
    ，合計190,80 0元，被上訴人少匯400 元。92年6 月30
    日匯款68,000元，為累計共5 組網路組數之6 月份月租費，
    共計70,000元，被上訴人少匯2,000 元92年7 月30日、92
    年9 月1 日分別匯款72,000元，分別係被上訴人所購買之5
    組2 支網路組之7 月份及8 月份月租費的金額等情，有上訴
    人提出與所述相符之上訴人存摺影本為證，且被上訴人對於
    向木比公司購買之網路組數共計5 組2 支並不爭執，惟辯稱
    除4 月份之第1 組網路組之組數用匯款予上訴人外，其餘網
    路組數均支付現金予上訴人，僅有月租費才是用匯的云云，
    惟查被上訴人對於現金給付購買網路組數部分並未舉證以實
    其說，故被上訴人之辯稱尚難採信。
  (三)被上訴人復主張上訴人為清償伊向被上訴人借用之 190,400
    元之系爭款項，於其將其子乙○○92年10月訂婚通知上訴人
    後，當日由被上訴人陪同上訴人至銀行匯款，上訴人即以標
    得會款188,000 元，除留8,000 元供自己花用外，餘均匯入
    乙○○之戶頭清償上開債務云云，惟查依上訴人所提出之伊
    匯給被上訴人之18萬元之存摺影本所示，92年9 月24日上訴
    人匯款18萬元予被上訴人之子乙○○之帳戶後，上訴人之帳
    戶僅餘1,937 元，並無被上訴人所稱之8,000 元留供花用之
    情形，有該存摺影本附卷可稽，是被上訴人亦未舉證以實其
    說，其所言顯係臨訟杜撰之詞，不可採信。
  (四)復依經驗法則，向人借款，通常會是整筆完整之款項，少有
    零頭之情形，較符合一般經驗法則，是上訴人借款180,000
    元予被上訴人是一筆整數的錢，反觀被上訴人主張上訴人向
    伊借款190,400 元，卻有400 元之尾數，實不符常情，況上
    訴人借款予被上訴人後依其所提出之存摺影本，確僅剩1937
    元之尾數，惟被上訴人主張借款予上訴人190,400 元時，在
    被上訴人匯款予上訴人前，上訴人之存摺仍有35,833元，上
    訴人無理由向被上訴人借款400 元之尾數，是被上訴人之主
    張並不符一般經驗法則，不可採信，是故上訴人之主張符合
    一般經驗法則，堪認其主張為實在。
六、綜上所述，上訴人業已對借予與被上訴人18萬元借款，盡舉
    證責任，反觀被上訴人對其借款予上訴人之系爭借款（190,
    400 元）均未舉證以實其說，從而，上訴人依消費借貸之法
    律關係，請求被上訴人給付18萬元之消費借貸款，及自93年
    10月5 日起至清償日止，按年息5 ％計算之法定遲延利息，
    為有理由，應予准許。原審為上訴人敗訴之判決，尚有未洽
    。上訴人上訴意旨指摘原判決不當，求予廢棄改判准如上訴
    聲明之請求，為有理由。自應由本院將原判決廢棄改判如主
    文所示。
七、本件判決之基礎已臻明確，兩造其餘之攻擊防禦方法及舉證
    ，核與判決無影響，無一一審究之必要，併此敘明。
八、結論：本件上訴人之上訴為有理由，依民事訴訟法第436 條
    之1 第3 項、第450 條、第78條，判決如主文。
中　　華　　民　　國　　94　　年　　5 　　月　　2 　　日
                  民事庭審判長法　官　張淑芬
                              法  官  沈佳宜
                              法  官  林靜雯
以上正本係照原本作成
不得上訴。
中　　華　　民　　國　　94　　年　　5 　　月　　2 　　日
                              書記官　劉碧雯
